---
title: "Introduction à microclimAg"
output: rmarkdown::html_vignette
vignette: >
  %\VignetteIndexEntry{Introduction à microclimAg}
  %\VignetteEngine{knitr::rmarkdown}
  %\VignetteEncoding{UTF-8}
---

```{r setup, include=FALSE}
knitr::opts_chunk$set(
  collapse = TRUE,
  comment  = "#>",
  fig.width  = 7,
  fig.height = 5,
  warning  = FALSE,
  message  = FALSE
)
library(microclimAg)
library(terra)
library(ggplot2)
```

## Présentation

Le package **microclimAg** permet d'analyser les variations microclimatiques dans les paysages agricoles. Il combine :

- La télédétection thermique (LST via MODIS/Landsat)
- Les indices de végétation (NDVI)
- Les données météorologiques de stations
- L'occupation du sol
- Des méthodes de machine learning spatial

Ce workflow complet utilise des données simulées représentatives d'une zone agricole du Maroc.

---

## Étape 1 : Données météorologiques

```{r weather}
# Simuler 365 jours de données pour 5 stations météo
weather <- simulate_weather_data(n_days = 365, n_stations = 5)

# Aperçu
head(weather, 8)

# Statistiques de base
summary(weather[, c("temperature", "humidity", "wind_speed")])
```

```{r weather-plot}
# Visualiser la variation saisonnière
ggplot(weather[weather$station_id == "ST01",], aes(x = date, y = temperature)) +
  geom_line(color = "#1D9E75") +
  geom_smooth(method = "loess", color = "#993C1D", se = FALSE) +
  labs(title = "Variation saisonnière - Station ST01",
       x = "Date", y = "Température (°C)") +
  theme_minimal()
```

---

## Étape 2 : Import des stations météo

```{r stations}
# Créer les coordonnées des stations
stations_df <- data.frame(
  station_id = paste0("ST", 1:5),
  longitude  = c(-5.20, -5.10, -5.30, -5.05, -5.40),
  latitude   = c(33.70, 33.80, 33.65, 33.90, 33.75),
  nom        = paste("Station", 1:5)
)

# Convertir en objet spatial sf
stations_sf <- import_station_locations(stations_df, plot = FALSE)
print(stations_sf)
```

---

## Étape 3 : Données LST

```{r lst-download}
# Simuler le téléchargement LST (3 périodes)
lst <- download_lst_data(
  start_date = "2023-04-01",
  end_date   = "2023-09-30",
  bbox       = c(-5.5, -5.0, 33.5, 34.0),
  source     = "MODIS"
)

print(lst)
```

```{r lst-clean}
# Nettoyer les données
lst_clean <- clean_lst_data(lst, min_temp = 5, max_temp = 60)
```

```{r lst-map, fig.cap="Carte LST - Première date"}
# Cartographier la première date
plot_microclimate_map(lst_clean, type = "lst", layer_index = 1,
                      title = "Température de surface - Printemps 2023")
```

---

## Étape 4 : Anomalies thermiques

```{r anomalies}
# Calculer les anomalies par Z-score
anomalies <- calculate_lst_anomaly(lst_clean, method = "zscore")
```

```{r anomaly-map, fig.cap="Carte des anomalies thermiques"}
plot_microclimate_map(anomalies, type = "anomaly",
                      title = "Anomalies thermiques Z-score")
```

---

## Étape 5 : NDVI et végétation

```{r ndvi}
# Calculer le NDVI (simulé pour 6 dates)
ndvi <- calculate_ndvi(n_dates = 6)
print(ndvi)
```

```{r ndvi-map, fig.cap="Carte NDVI"}
plot_microclimate_map(ndvi, type = "ndvi", layer_index = 1,
                      title = "Indice NDVI - Végétation")
```

---

## Étape 6 : Occupation du sol

```{r landcover, fig.cap="Occupation du sol"}
lc <- import_landcover()
terra::plot(lc, col = c("#DAA520","#228B22","#90EE90","#DEB887","#808080"),
            main = "Occupation du sol",
            legend = FALSE)
legend("bottomright", 
       legend = c("Cultures","Forêt","Prairie","Sol nu","Urbain"),
       fill   = c("#DAA520","#228B22","#90EE90","#DEB887","#808080"),
       cex = 0.8)
```

---

## Étape 7 : Extraction des variables microclimatiques

```{r features}
# Extraire les variables pour analyse
features <- extract_microclimate_features(
  lst_raster       = lst_clean,
  ndvi_raster      = ndvi,
  landcover_raster = lc,
  n_sample         = 300
)

head(features)
cat("\nDimensions:", nrow(features), "observations,", ncol(features), "variables\n")
```

---

## Étape 8 : Analyse spatiale (Moran's I)

```{r moran}
# Détecter les clusters thermiques
moran_result <- analyze_spatial_correlation(features, variable = "lst", k_neighbours = 5)
cat("\nMoran's I =", moran_result$moran_i, "\n")
cat("p-value =", moran_result$p_value, "\n")
cat(moran_result$interpretation, "\n")
```

---

## Étape 9 : Classification des zones thermiques

```{r clustering, fig.cap="Zones thermiques identifiées par K-means"}
thermal_zones <- cluster_thermal_zones(lst_clean, n_clusters = 3)

# Afficher la carte
terra::plot(thermal_zones$raster,
            col  = c("#4575b4", "#fee090", "#d73027"),
            main = "Zones thermiques (K-means, k=3)")
legend("bottomright",
       legend = thermal_zones$labels,
       fill   = c("#4575b4","#fee090","#d73027"), cex = 0.8)

# Statistiques
print(thermal_zones$stats)
```

---

## Étape 10 : Modélisation des relations

```{r modeling}
# Régression linéaire: LST ~ NDVI + autres variables
model_result <- model_temperature_relationships(features, target = "lst")
cat("R² =", model_result$r_squared, "\n")
cat("R² ajusté =", model_result$adj_r_squared, "\n")
cat("\nCoefficients:\n")
print(model_result$coefficients)
cat("\nImportance des variables:\n")
print(model_result$importance)
```

---

## Étape 11 : Relation LST ↔ NDVI

```{r lst-ndvi, fig.cap="Scatterplot LST vs NDVI"}
cor_result <- compare_lst_vs_ndvi(lst_clean, ndvi, layer_index = 1)
cat("\nCorrelation:", cor_result$correlation, "\n")
cat(cor_result$interpretation, "\n")
```

---

## Étape 12 : Interpolation spatiale

```{r interpolation}
# Ajouter température aux stations
set.seed(42)
stations_sf$temperature <- runif(5, 28, 42)

# Interpolation IDW
temp_idw <- interpolate_temperature(stations_sf, method = "idw",
                                     resolution = 0.025)
terra::plot(temp_idw, main = "Température interpolée (IDW)",
            col = grDevices::hcl.colors(100, "Heat 2"))
```

---

## Workflow complet en une seule fois

```{r full-workflow, eval=FALSE}
library(microclimAg)

# 1. Données
weather  <- simulate_weather_data(n_days = 365)
lst      <- download_lst_data("2023-01-01", "2023-12-31",
                               c(-5.5, -5.0, 33.5, 34.0))
lst      <- clean_lst_data(lst)
ndvi     <- calculate_ndvi(n_dates = 6)
lc       <- import_landcover()

# 2. Analyse
anomalies <- calculate_lst_anomaly(lst)
features  <- extract_microclimate_features(lst, ndvi, lc)
zones     <- cluster_thermal_zones(lst)
model     <- model_temperature_relationships(features)
cor_res   <- compare_lst_vs_ndvi(lst, ndvi)

# 3. Rapport complet
generate_report(lst, ndvi, weather, output_file = "rapport_final.html")
```

---

## Références

- Wan, Z. (2014). MODIS land surface temperature products users' guide.
- Valor, E., & Caselles, V. (1996). Mapping land surface emissivity from NDVI.
- Weng, Q. (2009). Thermal infrared remote sensing for urban climate and environmental studies.

---

*Développé à l'IAV Hassan II — package microclimAg v0.1.0*
